【裁判字號】    98,交抗,602
【裁判日期】    980629
【裁判案由】    聲明異議
【裁判全文】
臺灣高等法院臺中分院刑事裁定         98年度交抗字第602號
抗  告  人
即受處分人  甲○○
上列抗告人因違反道路交通管理處罰條例聲明異議案件，不服臺
灣臺中地方法院中華民國98年5月7日裁定（98年度交聲字第1486
號），提起抗告，本院裁定如下：
    主  文
抗告駁回。
    理  由
一、原裁定意旨略以：(一)受處分人並不爭執其有於97年12月30日
    23時許，駕駛車牌號碼U8-2259號自用小客車，行經臺中縣
    龍井鄉○○○路與中龍路口時，與何志樑所駕駛之車牌號碼
    5C-4748號自小客車發生碰撞，嗣受處分人經到場處理之員
    警於龍井鄉○○○路與鄉界路口之「7-11便利商店」發現受
    處分人，並察覺受處分人身上散發酒味，帶返烏日分局犁份
    派出所，並於同月31日0時2分許實施呼氣酒精濃度測試結果
    ，顯示受處分人之呼氣所含酒精濃度值為0.26MG/L等事實，
    此有呼氣酒精濃度測試表、臺中縣警察局舉發違反道路交通
    管理事件通知單、交通部公路總局中區○○○○○道路交通
    管理事件裁決書附卷可稽，復經本院依職權調取臺灣臺中地
    方法院檢察署98年度偵字第3593號全案卷宗核閱屬實，並有
    警員職務報告書、受處分人與何志樑之警詢筆錄、道路交通
    事故現場圖、道路交通事故調查報告表(一)、(二)各1份及事故
    現場蒐證照片共6幀等資料在卷可參，足堪信為真實。(二)受
    處分人雖辯稱其係於肇事後、酒測前為取暖而飲酒云云，然
    受處分人於肇事當時，身上已有酒味，足認肇事前確實已有
    飲酒之事實，此業據證人何志樑於前揭臺灣臺中地方法院檢
    察署98年度偵字第3593號案件之警詢中證述：「當時我們雙
    方在路邊停車，我立即下車前去甲○○車旁，他正好也要下
    車……他即往遊園南路方向一直走去，當時我大約與他不到
    1公尺距離對談時，有聞到他身上有酒味」等語明確（見警
    卷第4頁反面），核與警員職務報告書記載「警員劉裕宏約
    於同日23時10分先行到達現場，到達現場後發現事故現場僅
    有報案人何志樑在事故現場……警員劉裕宏隨即往該處尋找
    甲○○，嗣於同日約23時15分許於事故現場約100公尺處（
    龍井鄉○○○路與鄉○路路口）之「7-11便利商店」尋獲周
    嫌正打電話（事後周嫌表示乃撥打電話通知其胞弟周勝雄及
    黃于宸）。歐、雷2員接到劉員無線電通報後，隨即於同日
    23時20分許，在龍井鄉○○○路與鄉○路路口）之「7-11便
    利商店」，到達現場後發現周嫌全身散發酒味……自發生事
    故至本所人員抵達，調取7-11便利商店監視器，均未有發現
    周嫌自稱之事故發生後飲酒驅寒情事」等情（見警卷第11、
    12頁）相符，足認證人何志樑之證詞堪予採信。復參諸證人
    周勝雄於警詢中證稱：「大概我於97年12月30日23時許接到
    我大哥的電話，並於同日23時25分許到達鄉界路與遊園南路
    的便利商店」、「我是有買一罐蔘茸酒給我大哥飲用」等語
    （見警卷6、7頁）及證人黃于宸於警詢中證述：「我於97年
    12 月30日23時許，接到甲○○的電話說他車禍，所以我和
    我男朋友（即周勝雄）一起前往」、「我男朋友說他哥哥很
    冷，就在上述7-11便利商店拿了蔘茸酒，由我付錢」、「（
    問：你當初到達上述7-11便利商店時，現場有何人？）現場
    有警員3人及我男友和他哥哥，還有車禍對方在場」等語（
    見警卷第9頁反面），據上可知，證人周勝雄、黃于宸約於
    當天23時25分許始到達上開「7-11便利商店」，抵達時現場
    已有警員3人、受處分人及證人何志樑在場，且證人周勝雄
    係於抵達現場後，約於23時30分許始進入該商店內購買蔘茸
    酒（有監視器錄影畫面翻拍照片在卷足憑）等情已臻明確，
    準此，姑不論一般人均知悉肇事後，到場警員必然會對相關
    肇事當事人進行過失責任之調查及釐清，有無酒後駕車更是
    警員必然會查證之重點事項，衡情，一般肇事者當無於肇事
    後、酒測前，甘冒遭警員誤會係酒後駕車之風險，而貿然於
    酒測前喝酒之可能，受處分人上開所辯，顯不符常情，不足
    採信。縱認證人周勝雄於當天車禍事故後，有購買蔘茸酒供
    受處分人飲用屬實，惟警員3人及證人何志樑早在證人周勝
    雄抵達現場買酒前，即聞到受處分人身上有酒味，已見上述
    ，足見受處分人早在證人周勝雄買酒前，即有飲酒之事實，
    甚為灼然。職是，證人周勝雄、黃于宸上開證詞，只足以證
    明證人周勝雄肇事後有買酒乙情，並不足以作為認定受處分
    人肇事前有無飲酒之有利證據。從而，受處分人於本件車禍
    發生前，確有酒後駕車之情形，應可認定。是以，原處分機
    關即交通部公路總局臺中區監理所據此並引用上開道路交通
    管理處罰條例第35條第1項第1款之規定，並參酌上開違反道
    路交通管理事件統一裁罰基準表相關之內容，裁處受處分人
    罰鍰19500元，並吊扣駕駛執照12個月、施以道安講習，於
    法即無不合，異議人異議為無理由，應予駁回等語。
二、抗告意旨略以：(一)請警員劉裕宏、歐政倫接受測謊：1.警員
    劉裕宏於便利商店前曾距離抗告人身體約10公分聞是否有酒
    味，並詢問有無喝酒，嗣後以無線電回覆，抗告人並無喝酒
    。2.警員歐政倫明知抗告人當時在便利商店喝酒取暖，肇事
    後雙方欲和解，但因和解不成，被害人何志樑家屬始要求警
    員對抗告人進行酒測，抗告人當時已聲明，是剛剛肇事後才
    喝酒取暖，警員仍不顧事實真相進行酒測，酒測值為0.26mg
    /L。依常理推斷，若是肇事前喝酒，肇事後又繼續喝酒，酒
    測值應不止0.26mg/L。又警員既然曾於便利商店前嗅出抗告
    人身上有濃厚酒味，酒測值即應不止0.26mg/L。(二)案發時間
    97年12月30日10點55分，處分案發時間97年12月31日2點許
    ，時間日期有出入，不能如此判決等語。
三、按汽車駕駛人，駕駛汽車經測試檢定酒精濃度超過規定標準
    者，處15000元以上60000元以下罰鍰，並當場移置保管其車
    輛及吊扣其駕駛執照一年，道路交通管理處罰條例第35條第
    1項第1款定有明文。次按汽車駕駛人，飲用酒類後，其吐氣
    所含酒精濃度超過每公升0.25毫克，或血液中酒精濃度超過
    百分之0.05以上者，不得駕車，道路交通安全規則第114條
    第2款亦定有明文。
四、經查：
  (一)抗告人於97年12月30日23時許，駕駛車牌號碼U8-2259號自
    用小客車，行經臺中縣龍井鄉○○○路與中龍路口時，與何
    志樑所駕駛之車牌號碼5C-4748號自小客車發生碰撞，嗣經
    到場處理之員警於龍井鄉○○○路與鄉界路口之7-11便利商
    店前發現抗告人，並察覺抗告人身上散發酒味，帶返烏日分
    局犁份派出所，並於同年月31日0時2分許實施呼氣酒精濃度
    測試結果，顯示抗告人之呼氣所含酒精濃度值為0.26mg/L等
    事實，此有抗告人原審聲明異議狀、臺中縣警察局中縣警交
    字第HD0000000號舉發違反道路交通管理事件通知單、交通
    部公路總局臺中區監理所中監違字第HD0000000號違反道路
    交通管理事件裁決書、臺中縣警察局烏日分局98年2月4日中
    縣警交字第0980011546號函附卷可稽，足認為真實。
  (二)抗告意旨稱，警員劉裕宏於便利商店前曾距離抗告人身體約
    10公分聞是否有酒味，並詢問有無喝酒，嗣後以無線電回覆
    ，抗告人並無喝酒。惟查原審電詢警員劉裕宏之公務電話紀
    錄表所載，劉姓警員係以無線電回報已經找到抗告人，至於
    是否有回報抗告人有無喝酒，則已無記憶。然本件警員是否
    回報抗告人有無喝酒，與抗告人是否有酒後駕車之事實無涉
    ，仍應依呼氣酒精濃度測試結果認定之。而原審依職權調取
    臺灣臺中地方法院檢察署98年度偵字第3593號卷宗，依證人
    何志樑供述之記載，其聞到抗告人身上有酒味，又依警員職
    務報告書之記載，抗告人於事故發生後即離開現場，警員到
    達現場後未發現抗告人，隨即開始尋找，嗣於事故現場約一
    百公尺處之7-11便利商店前發現抗告人，抗告人身上有酒味
    ，且正在撥打電話通知友人到場，劉員隨即以無線電通知歐
    姓、雷姓警員到場，嗣後並調取7-11便利商店監視器，並未
    發現抗告人自稱之事故發生後飲酒驅寒之情事。至於抗告人
    之胞弟周勝雄及其女友黃宇宸到場時，依卷證所載，現場已
    有警員三人、抗告人、被害人在場，周勝雄、黃宇宸二人雖
    於7-11便利商店結帳購買蔘茸酒，惟抗告人於友人買酒前，
    身上早有酒味，已有飲酒之事實，其友人代為購酒有幫助抗
    告人脫免罪責之嫌，依警員之職務報告書及便利商店監視器
    之內容與公務電話詢問紀錄之記載，抗告人均無再喝酒之事
    實，是抗告人所辯事故發生後、酒測前，喝酒取暖云云，並
    無可採。
  (三)抗告意旨又稱，依常理推斷，若是肇事前喝酒，肇事後又繼
    續喝酒，酒測值應不止0.26mg/L，又警員既然曾於便利商店
    前嗅出抗告人身上有濃厚酒味，酒測值即應不止0.26mg/L。
    惟人體對酒精之耐受程度因人而異，代謝速度亦因人而異，
    但本件飲酒之事實經呼氣酒精濃度測試結果已證明其為真實
    ，抗告人確有於事故發生前飲酒之事實，即應負酒後駕車之
    責。至於事故發生時間係97年12月30日10點55分，酒測時間
    為97年12月31日0時2分（抗告意旨稱係97年12月31日2點許
    ），其距離事故發生時點已逾一小時，抗告人之呼氣酒精濃
    度測試結果仍然超出標準，益徵其事故發生前確有飲酒之事
    實，其事證明確，並無疑義。
  (四)綜上所述，原處分機關依道路交通管理處罰條例第35條第1
    項第1款之規定，裁處抗告人罰鍰19500元，並吊扣駕照12個
    月，施以道安講習，核無違誤。原審裁定駁回抗告人異議之
    聲明，本院經核並無不合，抗告人仍執前詞抗辯，為無理由
    ，應予駁回。
五、據上論結，應依道路交通案件處理辦法第26條，刑事訴訟法
    第412條，裁定如主文。
中    華    民    國    98    年    6     月    29    日
            刑事第十庭    審判長法  官  林  照  明
                                法  官  郭  瑞  祥
                                法  官  林  欽  章
以上正本證明與原本無異。
不得再抗告。
                                書記官  卓  佳  儀
中    華    民    國    98    年    6     月    29    日


司法院資訊處製作；財團法人民間司法改革基金會備份。
